臺灣新北地方法院行政訴訟判決　　　　　110年度交字第629號
　　　　　　　　　　　　　　　　　 110年11月24日辯論終結
原　　　告　林昭財
被　　　告　新北市政府交通事件裁決處

代　表　人　李忠台（處長）

訴訟代理人　黃慧婷　律師
上列當事人間因交通裁決事件，原告不服被告民國110 年10月5
日新北裁催字第48-C00000000號裁決，向本院提起行政訴訟，本
院判決如下：
    主  文
一、原告之訴駁回。
二、訴訟費用新臺幣參佰元由原告負擔。
    事實及理由
壹、程序方面：
一、原告不服被告所為道路交通管理處罰條例第8 條之裁決而提
    起撤銷訴訟，依行政訴訟法第237 條之1 ，應適用交通裁決
    事件訴訟程序。
二、按「被告收受起訴狀繕本後，應於二十日內重新審查原裁決
    是否合法妥當，並分別為如下之處置：一、原告提起撤銷之
    訴，被告認原裁決違法或不當者，應自行撤銷或變更原裁決
    。但不得為更不利益之處分。四、被告重新審查後，不依原
    告之請求處置者，應附具答辯狀，並將重新審查之紀錄及其
    他必要之關係文件，一併提出於管轄之地方法院行政訴訟庭
    。」「被告依前項第一款至第三款規定為處置者，應即陳報
    管轄之地方法院行政訴訟庭；被告於第一審終局裁判生效前
    已完全依原告之請求處置者，以其陳報管轄之地方法院行政
    訴訟庭時，視為原告撤回起訴。」行政訴訟法第237 條之4
    第2 項第1 、4 款、第3 項分別定有明文。查被告本以民國
    110 年8 月5 日新北裁催字第48-C00000000號裁決裁罰原告
    ，嗣經原告不服，提起行政訴訟，本院依職權移請被告重新
    審查後，被告就上開110 年8 月5 日新北裁催字第48-C0000
    0000號裁決，乃改以110 年10月5 日新北裁催字第48-C0000
    0000號違反道路交通管理事件裁決書裁罰原告（仍裁處罰鍰
    新臺幣〈下同〉3,000 元及吊扣駕駛執照1 個月並應參加道
    路交通安全講習之處分），則依前揭規定，本院司法審查之
    對象自應為被告110 年10月5 日新北裁催字第48-C00000000
    號裁決書。
貳、實體方面：
一、爭訟概要：
    緣原告於110 年7 月2 日10時47分許，駕駛所有之車牌號碼
    000-0000號自用小客車（下稱系爭汽車）而行經新北市○○
    區○○路000 號（對面），因不慎擦撞路側停放機車停車格
    之車牌號碼000-000 號普通重型機車（下稱A 機車），致A
    機車受有車身損壞之事故，且因A 機車傾靠左側停放之車牌
    號碼000-000 號普通重型機車（下稱B 機車），亦致B 機車
    並受有車身損壞之事故；惟原告下車後，未依規定處置標繪
    或攝錄事故現場，亦未通知警察機關，即將A 機車予以扶正
    ，並逕自離去，經民眾報案檢舉而為新北市政府警察局永和
    分局獲報處理，於調查後認原告有「汽車駕駛人駕駛汽車肇
    事，無人受傷或死亡而未依規定處置逃逸」之違規事實，乃
    於110 年7 月12日填製掌電字第C89A50817 號舉發違反道路
    交通管理事件通知單予以舉發，記載應到案日期為110 年8
    月11日前，並移送被告處理。原告於110 年7 月21日提出違
    規申訴（自承其為本件駕駛人），嗣經被告調查認定原告有
    上開違規事實，乃依道路交通管理處罰條例第62條第1 項、
    第24條（第1 項第1 款）及違反道路交通管理事件統一裁罰
    基準表規定，以110 年10月5 日新北裁催字第48-C00000000
    號違反道路交通管理事件裁決書（下稱原處分），裁處原告
    罰鍰3,000 元，吊扣駕駛執照1 個月，並應參加道路交通安
    全講習。原告不服，遂提起本件行政訴訟。
二、原告起訴主張及聲明：
㈠、主張要旨：
⑴、原告於上開時、地，由永和仁愛公園地下停車場開上來時，
    因擋風玻璃有鳥糞，於是靠路邊停車，為了離停車場出入口
    遠一點，方便汽車進出，沿路以約5km/h靠停準備清理鳥糞
    ，剛好前方（如照片附件一）有輛準備報廢之A機車停在機
    車格外約50公分，不慎碰擦倒下，原告就地扶正，因沒有傷
    害該機車，且該機車久停放於該處幾年，原告住附近會在公
    園運動，瞭解該機車狀況，而碰撞原告汽車也無凹陷之狀況
    （如照片附件二）。
⑵、A 機車違規在先，又違停在機車停車格出線50公分，機車本
    身已停放多年，風吹雨打破壞情況不言而喻。
㈡、聲明：⑴原處分撤銷。⑵訴訟費用由被告負擔。
三、被告答辯及聲明：
㈠、答辯要旨：
⑴、依採證影片所示，訴外人所有之機車( 黃色) 原本於機車停
    車格內停放妥適且無歪斜之情形，嗣原告駕駛之車輛行經該
    址後，系爭機車即呈現明顯歪斜之狀態( 附件一「店家監視
    器.mp4」) ，上述情節有採證照片截圖可證( 被證5-1 ，照
    片編號3 、4 、15、16、17、18) ，自採證影片中之撞擊力
    道、原告之車輛刮痕與訴外人所有之普通重型機車受撞擊後
    車尾偏移之程度，以及系爭普通重型機車之後方擋泥板脫落
    歪斜、排氣管不自然彎曲之採證照片互核勾稽( 被證5-1 ，
    照片編號3 、4 、7 、8 、9 、10、11、12) ，應可證系爭
    損害應係由原告當時所為之肇事行為所致，原告對碰撞之發
    生亦坦言不諱，堪認二車之間確實有發生碰撞，故本件確實
    屬於處理辦法所稱之交通事故，雙方當事人均有依規定處理
    並釐清肇事責任之義務。
⑵、原告固稱系爭車輛之損壞情形並非原告之撞擊所致，而係該
    車停放已久年久失修而自然發生之損壞，且訴外人之普通重
    型機車乃違規停放方致本件交通事故發生…等情；然查上述
    採證影片中兩車之撞擊畫面以及系爭機車受撞擊後偏移之程
    度以觀，可證當時撞擊之程度尚非輕微，而擋泥板本即屬機
    車較為脆弱之部件，理當無法承受原告所駕駛汽車之直接撞
    擊而毫髮無損，且該車輛之排氣管不自然彎曲程度亦非車輛
    長久停放於路邊會自然發生之損壞( 被證5-1)；另經原舉發
    單位調查後，亦已確認系爭普通重型機車並非報廢車輛( 被
    證5)，上開損害乃與原告之肇事行為有因果關係，雙方當事
    人有依處罰條例第62條處理之義務，然原告卻捨此未為，逕
    自認定肇事責任不在自己而離開現場，被告據此而為之裁處
    ，應無違誤。
⑶、至原告稱系爭重型機車之停放方式有不合規定之情形者，亦
    已經原舉發單位調查後否認其情節( 被證5)，退步言之，縱
    令系爭普通重型機車有停車方式上之瑕疵，亦不解免原告於
    肇事後未依規定處置即逃離現場之違規責任。
⑷、原告既為合法考領汽車駕駛執照之人，有汽車車籍查詢資料
    及駕駛人基本資料（被證7 ）為憑，且原告為具有正常智識
    程度之成年人，其對上述規定應知之甚詳，並應確實遵守。
    是原告前揭所述，無非單方所執之詞，委無足取。
㈡、聲明：⑴原告之訴駁回。⑵訴訟費用由原告負擔。
四、爭點：
㈠、A 機車及B 機車是否因本件擦撞而受有車身損壞之事故？
㈡、A機車停放超過停車格線，原告逕自認定肇事責任不在自己
    離開現場，是否得作為原告免責之事由？
五、本院的判斷：
㈠、前提事實：
    爭訟概要欄所載之事實，除上開之爭點外，其餘事實業據原
    告於起訴狀所不爭執，且有掌電字第C89A50817 號舉發違反
    道路交通管理事件通知單、原告申訴書、新北市政府警察局
    永和分局110 年7 月29日新北警永交字第1104191011號函、
    新北裁催字第48-C00000000號違反道路交通管理事件裁決書
    及送達證書、新北市政府警察局永和分局110 年9 月16日新
    北警永交字第1104198319號函、警員答辯書、道路交通事故
    肇事人自首情形記錄表、疑似道路交通事故肇事逃逸追查表
    、A3類道路交通事故調查紀錄表（原告、A 機車車主即訴外
    人包文俊、B 機車車主即訴外人王脩淳）、道路交通事故現
    場草圖、道路交通事故調查報告表、現場道路照片、三車之
    車損照片、違規擷取照片、110 年10月5 日重新製開之新北
    裁催字第48-C00000000號違反道路交通管理事件裁決書、汽
    車車籍查詢資料及駕駛人基本資料、採證光碟（見本院卷第
    51頁至第101 頁）足資佐證，是除原告主張及否認部分外，
    其餘事實自堪認定。
㈡、應適用之法令：
⑴、道路交通事故處理辦法：
①、第1 條：
    本辦法依道路交通管理處罰條例（以下簡稱本條例）第九十
    二條第五項規定訂定之。
②、第2 條第1 款：
    本辦法用詞，定義如下：一、道路交通事故：指車輛、動力
    機械或大眾捷運系統車輛在道路上行駛，致有人受傷或死亡
    ，或致車輛、動力機械、大眾捷運系統車輛、財物損壞之事
    故。
③、第3 條：
    發生道路交通事故，駕駛人或肇事人應先為下列處置：一、
    事故地點在車道或路肩者，應在適當距離處豎立車輛故障標
    誌或其他明顯警告設施，事故現場排除後應即撤除。二、有
    受傷者，應迅予救護，並儘速通知消防機關。三、發生火災
    者，應迅予撲救，防止災情擴大，並儘速通知消防機關。四
    、不得任意移動肇事車輛及現場痕跡證據。但無人傷亡且車
    輛尚能行駛，或有人受傷且當事人均同意移置車輛時，應先
    標繪車輛位置及現場痕跡證據後，將車輛移置不妨礙交通之
    處所。五、通知警察機關，並配合必要之調查。但無人受傷
    或死亡且當事人當場自行和解者，不在此限。前項第四款車
    輛位置及現場痕跡證據之標繪，於無人傷亡且車輛尚能行駛
    之事故，得採用攝影或錄影等設備記錄。
⑵、道路交通管理處罰條例：
①、第62條第1 項：
    汽車駕駛人駕駛汽車肇事，無人受傷或死亡而未依規定處置
    者，處新臺幣一千元以上三千元以下罰鍰；逃逸者，並吊扣
    其駕駛執照一個月至三個月。
②、第24條第1 項第1 款：
    汽車駕駛人，有下列情形之一者，應接受道路交通安全講習
    ：一、違規肇事受吊扣駕駛執照處分。
③、第92條第5 項：
    道路交通事故駕駛人、肇事人應處置作為、現場傷患救護、
    管制疏導、肇事車輛扣留、移置與發還及調查處理之辦法，
    由內政部會同交通部、行政院衛生署定之。
⑶、按「本細則依道路交通管理處罰條例第九十二條第四項規定
    訂定之。」、「處理違反道路交通管理事件之程序及統一裁
    罰基準，依本細則之規定辦理。前項統一裁罰基準，如附件
    違反道路交通管理事件統一裁罰基準表。」，違反道路交通
    管理事件統一裁罰基準及處理細則第1 條、第2 條第1 項、
    第2 項分別亦有明定，是違反道路交通管理事件統一裁罰基
    準及處理細則即係基於法律之授權所訂定，而該處理違反道
    路交通管理事件之統一裁罰基準（即「違反道路交通管理事
    件統一裁罰基準表」）已考量「違反事件」、「法條依據」
    、「法定罰鍰額度或其他處罰」、「違規車種類別或違規情
    節」、「期限內繳納或到案聽候裁決者」、「逾越應到案期
    限30日內，繳納罰鍰或到案聽候裁決者」、「逾越應到案期
    限30日以上60日以內，繳納罰鍰或到案聽候裁決者」、「逾
    越應到案期限60日以上，繳納罰鍰或逕行裁決處罰者」等因
    素，作為裁量之標準，並未違反授權之目的及裁量權之本質
    ，是其不僅直接對外發生效力，且被告亦應受其拘束而適用
    之，而依違反道路交通管理事件統一裁罰基準表，就違反事
    件為「汽車駕駛人駕駛汽車肇事，無人受傷或死亡而未依規
    定處置逃逸」（法條依據：道路交通管理處罰條例第62條第
    1 項後段）、違規車種為「汽車」，期限內繳納或到案聽候
    裁決者，其統一裁罰基準為處罰鍰新臺幣3,000 元及吊扣駕
    駛執照1 個月。
㈢、本件原告起訴之意旨略以：原告於上開時、地，由永和仁愛
    公園地下停車場開上來時，因擋風玻璃有鳥糞，於是靠路邊
    停車，為了離停車場出入口遠一點，方便汽車進出，沿路以
    約5km/h靠停準備清理鳥糞，剛好前方（如照片附件一）有
    輛準備報廢之A機車停在機車格外約50公分，不慎碰擦倒下
    ，原告就地扶正，因沒有傷害該機車，且該機車久停放於該
    處幾年，原告住附近會在公園運動，瞭解該機車狀況，風吹
    雨打破壞情況不言而喻，而碰撞原告汽車也無凹陷（如照片
    附件二）云云。惟查：
⑴、依前揭採證光碟，經本院當庭勘驗之結果：「一、勘驗店家
    監視器畫面：110 年7 月2 日上午10時47分36秒，系爭汽車
    沿著車道往前行駛經過路旁的劃有停車格的機車，其中黃色
    車身的機車，系爭汽車經過後，黃色車身的機車往左偏斜。
    黃色車身的機車停放的位置比其他左右的機車稍微突出白色
    的停車線。二、勘驗路口監視器畫面：110 年7 月2 日上午
    10時49分7 秒，系爭汽車出現在畫面，沿著雙黃線往前行駛
    。至49分10秒，系爭汽車繼續往前行駛，消失在監視器畫面
    。」（見本院卷第116 頁），經核與前揭擷取自店家監視器
    畫面之違規照片所示（見本院卷第88、89頁）A 機車原垂直
    於車道而停放在機車停車格內（稍微突出白色停車格線），
    ，且與左側B 機車緊靠相鄰，嗣系爭汽車通過後，A 機車即
    呈現大角度往左偏斜，並傾靠B 機車等情，互核相符。則依
    本件A 機車（重量非輕）遭系爭汽車行駛擦碰之撞擊力道（
    致大角度偏斜）、B 機車（塑料件車身）遭A 機車猛然傾靠
    （碰撞）等客觀情狀，依吾人一般生活經驗及物理法則，必
    然伴隨而生大小不等之車身損壞，且由前揭警員答辯書、疑
    似道路交通事故肇事逃逸追查表、車損照片（見本院卷第65
    、69、84至87頁）亦可認警員經確認後拍攝系爭汽車（與A
    機車擦撞處）之前保險桿右下側、A 機車之右後側車身、B
    機車之右後側車身均受有車身損壞之情節，並經原告於警詢
    時自承：靠邊過程右側車身不慎與A 機車及B 機車發生擦撞
    （見本院卷第71頁）、經訴外人包文俊與訴外人王脩淳各於
    警詢時為相同陳述略以：渠等機車遭系爭汽車撞擊而後車尾
    受損（見本院卷第73、75頁）等語甚明，而機車遭四輪車輛
    （以不小之力道）行駛擦撞（呈大角度偏移）或機車遭其他
    機車猛然傾靠，必致塑料件車身或車身零部件受損亦屬常事
    ，甚且苟非機車有受損，豈能為人發現本件肇事而報警處理
    ？此並不因有無估價單或修車收據等而異其認定，準此足認
    原告駕駛系爭汽車在道路上行駛而擦撞A 機車，確有致A 機
    車及B 機車損壞之情事無訛，而原告則明確主張自承其因擋
    風玻璃有鳥糞靠邊停車而不慎碰擦A 機車，縱使A 機車停靠
    超過機車停車格線屬實，依原告駕車行駛本即應依道路交通
    安全規則第94條第3 項規定注意車前狀況並隨時採取必要之
    安全措施，其往路側行駛停靠而疏未注意前方A 機車停放越
    線之道路狀況，自屬具有過失之情節，即難解免過失之責。
    至於本件肇事受損車輛除A 機車外，亦包括B 機車在內，且
    A 機車亦未經報廢而繳回號牌，此依前揭警員答辯書及車損
    照片可證（見本院卷第65、85頁），遑論報廢與否僅涉及車
    籍異動之監理事項，訴外人包文俊既未將A 機車實際辦理車
    體回收，揆諸前揭道路交通事故處理辦法第2 條第1 款之規
    定，即仍屬訴外人包文俊所有之「財物」。則原告駕駛系爭
    汽車，因靠路側行駛而不慎擦撞A 機車，致A 機車受有車損
    事故，再因A 機車大角度偏斜傾靠B 機車，致B 機車亦受有
    車損事故，而過失肇事，詎其竟未依規定處置標繪或攝錄事
    故現場，亦未通知警察機關，即將A 機車予以扶正，並逕自
    駛離，顯見其不欲主動告知並聯繫賠償被害人之主觀心態，
    亦即具有規避肇事責任之故意責任條件，足認原告確有「汽
    車駕駛人駕駛汽車肇事，無人受傷或死亡而未依規定處置逃
    逸」之違規事實無訛，則被告據之而以原處分裁處原告前揭
    處罰內容，觀諸前開規定，依法洵屬有據。
⑵、原告再主張：A 機車違規在先，又違停在機車停車格出線50
    公分云云。惟依前揭規定，汽車駕駛人如駕駛汽車肇事（無
    人受傷或死亡），即應採取依規定處置之作為義務，亦即，
    除先標繪車輛位置及現場痕跡證據外（得採用攝影或錄影等
    設備記錄），不得任意移動肇事車輛及現場痕跡證據，並於
    當事人不在場而無法自行和解下，應通知警察機關並配合必
    要之調查；如有違反，即構成道路交通管理處罰條例第62條
    第1 項「汽車駕駛人駕駛汽車肇事，無人受傷或死亡而未依
    規定處置者，處新臺幣一千元以上三千元以下罰鍰；逃逸者
    ，並吊扣其駕駛執照一個月至三個月。」之處罰要件，洵不
    以被害人是否具有故意或過失而違規，即得免除（故意或過
    失）肇事駕駛人應負之行政法上作為義務。至於被害人如同
    有交通違規情事，並造成所有用路人之通行危險，核屬其違
    反道路交通管理處罰條例而應受處罰之另事，原告本即得依
    法提出檢舉以保障其權益，惟就其所造成他人財物損壞之部
    分，前揭交通相關法令已課予肇事駕駛人應依規定處置之作
    為義務暨違反之罰則，自無從以他人之事由，作為自身肇事
    未依規定處置而得予免責之依據。
六、本件判決基礎已臻明確，兩造其餘攻擊防禦方法及訴訟資料
    ，經本院審核後，或與本案爭點無涉，或對於本件判決結果
    不生影響，爰無庸一一再加論述及調查，爰併敘明。
七、結論：原處分均無違誤，原告訴請撤銷為無理由，應予駁回
    。本件第一審裁判費新臺幣300 元，應由敗訴之原告負擔，
    所以確定如主文第2 項所示。
八、依行政訴訟法第195 條第1 項後段、第236 條、第98條第1
    項前段、第237 條之8 第1 項、第237 條之9 第1 項，判決
    如主文。
中    華    民    國   110    年    12    月    8     日
                  行政訴訟庭法  官  陳伯厚
一、上為正本係照原本作成。
二、如不服本判決，應於判決送達後20日內，向本院提出上訴狀
    ，上訴狀並應記載上訴理由，表明關於原判決所違背之法令
    及其具體內容或依訴訟資料可認為原判決有違背法令之具體
    事實，並繳納上訴費新臺幣750 元。其未表明上訴理由者，
    應於提出上訴後20日內向本院補提理由書（上訴狀及上訴理
    由書均須按他造人數附繕本），如逾期未提出上訴理由書者
    ，本院毋庸再命補正，由本院逕以裁定駁回上訴。
                            書記官  陳柔吟
中    華    民    國   110    年    12    月    9     日